臺灣高等法院刑事判決　　　　　　　 100年度上訴字第1186號
上　訴　人　臺灣板橋地方法院檢察署檢察官
被　　　告　廖志祥
選任辯護人　法扶律師　黃建霖律師
上列上訴人因被告毒品危害防制條例案件，不服臺灣板橋地方法
院99年訴字第2434號，中華民國100 年3月4日第一審判決（起訴
案號：臺灣板橋地方法院檢察署99年度偵字第10485 號），提起
上訴，本院判決如下：
    主  文
上訴駁回。
    事  實
一、廖志祥明知甲基安非他命係毒品危害防制條例第2條第2項第
    2 款所規定第二級毒品，非經許可，不得持有，竟於民國99
    年03月29日在臺北縣土城市（現改制為新北市○○區○○道
    三號高速公路土城交流道下，向真實姓名年籍不詳、自稱「
    阿忠」成年男子，以新臺幣（下同）四千元之價格購買甲基
    安非他命十七包（驗餘淨重共計3.0008公克）後即持有之，
    欲供己施用。嗣於同日夜間11時40分許，為警在臺北縣新莊
    市（現改制為新北市新莊區○○○路293 巷34號前查獲，並
    當場扣得其所有上開甲基安非他命十七包等物，而悉上情。
二、案經臺北縣政府警察局（現改制為新北市政府警察局）蘆洲
    分局報請臺灣板橋地方法院檢察署檢察官偵查起訴。
    理  由
壹、證據能力之說明：
一、證人拾善之證述部分：
(一)按被告以外之人於審判外之言詞或書面陳述，除法律有規定
    者外，不得作為證據，刑事訴訟法第159條第1項定有明文。
    本案證人拾善於警詢中所為之陳述，屬被告廖志祥以外之人
    於審判外之陳述，揆諸前揭法律規定，除符合同法第159 條
    之2、159條之3 等規定要件外，原則上即不得作為認定被告
    犯罪事實之證據。
(二)次按，被告以外之人於偵查中向檢察官所為之陳述，除顯有
    不可信之情況者外，得為證據，刑事訴訟法第159 條之1第2
    項定有明文。證人拾善於偵查中向檢察官所為之證述，雖經
    具結，惟依大法官會議釋字第582 號解釋意旨，為保障被告
    詰問證人訴訟上防禦權，並有助於公平審判及發見真實實現
    ，以達成刑事訴訟目的，證人於審判中，應依人證法定程序
    ，到場具結陳述，並接受被告之詰問，其陳述始得作為認定
    被告犯罪事實之判斷依據。被告以外之人（含證人、共同被
    告等）於審判外之陳述，依法律特別規定得作為證據者，除
    客觀上不能受詰問者外，於審判中，仍應依法踐行詰問程序
    。證人拾善於原審、本院審理中始終未能到庭就其於偵查中
    所為證述接受被告、辯護人詰問，致無法保障被告防禦權，
    無法踐行此部分之法定調查程序，該項陳述，除顯有不可信
    之情況者外，依同法第159條之1第2 項，係屬有證據能力，
    但為未經完足調查之證據，是證人拾善於偵查中向檢察官所
    為證述，亦不能直接作為認定被告犯罪事實之判斷依據。
(三)證人拾善案發後經觀察、勒戒執行完畢後業已於99年07月30
    日即本案繫屬原審法院次日即出境返回泰國，有其入出境資
    訊連結作業資料一份在卷可按，致法院無法傳拘到庭作證，
    客觀上或可認屬刑事訴訟法第159條之3第3 款所定「滯留國
    外或所在不明而無法傳喚或傳喚不到者」情形。惟查，證人
    拾善係因施用甲基安非他命之犯行而遭警方查獲，警方固然
    欲追查毒品來源，然就施用毒品者而言，或因單純袒護販毒
    者，或因畏懼販毒者事後之報復，一般來說，並無配合供出
    毒品來源之動機。且依證人拾善於偵查中所述，其除向被告
    購買毒品外，有時還會和被告一起施用毒品等語（99年度偵
    字第10485 號偵查卷78頁），可知證人拾善與被告間並非單
    純銀貨兩訖後即各自離去之買賣毒品關係，尚存有一定友誼
    ，才會一起施用毒品，衡情證人拾善應更無供出被告之必要
    。惟證人拾善為警查獲後，竟即供出被告為其毒品來源，則
    證人拾善當可能係因警方偵訊時所施以之一定心理壓力，或
    係因毒品危害防制條例第17條第1 項供出毒品來源，因而查
    獲其他正犯或共犯者可減輕或免除其刑之規定，方供出被告
    為其毒品來源，應屬合理之研判。是在此情形下，證人拾善
    既可能係因受到壓力，或為邀寬典而為損人利己陳述，顯難
    認其於警詢中所為之證述，具有可信之特別情況，即難認可
    依刑事訴訟法第159條之3規定取得證據能力。
二、搜索部分：
    警方於99年03月29日夜間11時40分許，在上址查獲被告時，
    係經由被告同意搜索伊包包，且係由被告自行打開包包，因
    而在包包內扣得前揭甲基安非他命十七包乙節，業據證人即
    查獲警員林冠宏、陳宗明於原審中證述甚明，並有搜索扣押
    筆錄、自願受搜索同意書各一紙在卷可按，被告亦自承確實
    在上開自願受搜索同意書上簽名及由伊本人打開包包等語（
    原審99年9月1日準備程序筆錄5、6頁）。雖被告辯稱當時係
    在警方以優勢警力包圍下，強行要伊打開包包，伊係被迫打
    開包包，並非心甘情願云云，然查：
(一)被告自承當時警方尚未對伊上手銬，僅係以手抓住伊，且未
    持手槍比著伊等語（上開準備程序筆錄5 頁），是依被告所
    述，警方當時也僅有團團圍住及用手抓著被告的行為。再依
    被告所述：「我當時毒品放在皮包，警察一下來就整群圍過
    來就叫我蹲下，然後就叫我打開包包」等語（上開準備程序
    筆錄5 頁），可知被告當時已經蹲下，此時警方既已團團圍
    住被告，又有何必要再刻意抓住被告？衡情縱使警方當時確
    有以手攔著被告之行為，應僅係預防被告突然逃跑防備行為
    ，而非對被告施以強制力之逮捕或施壓行為，方符情理。而
    本案係因警方當晚先查獲拾善後，因拾善指述被告為販賣毒
    品之人而至查獲地點盤查被告，可徵當時被告係涉有販賣毒
    品罪嫌疑重大之人，是縱使警方在盤查時團團圍住被告，並
    以手攔著被告預防突然逃匿，亦屬正當之盤查或偵查作為，
    尚不能認警方有以此對被告施以不正之壓力，迫使被告同意
    接受搜索之行為甚明。
(二)被告案發時將滿三十歲，具有一定之智識經驗，且前有竊盜
    、偽造文書及違反毒品危害防制條例等多項前科，有其臺灣
    高等法院被告前案紀錄表一份在卷可按，亦非首次面對警方
    不知如何主張權利者，是若當時在警方要求伊打開包包時，
    被告並無同意警方搜索之意思，且警方除以手攔住避免逃匿
    外，亦無其他不正之行為，則被告自可拒絕打開包包，或至
    少事後可拒絕在搜索扣押筆錄同意搜索部分及自願受搜索同
    意書上簽名，然被告竟仍在上開自願受搜索同意書及搜索扣
    押筆錄上簽名表示同意搜索之意思，可徵當時應仍有願意配
    合搜索之意思甚明。本案搜索扣押筆錄及自願受搜索同意書
    雖係回到警局後填寫製作，然同意搜索屬刑事訴訟法第 131
    之1 條所定之無票搜索態樣，依該條但書規定，執行人員於
    取得受搜索人同意後，僅需出示證件，並將其同意之意旨記
    載於筆錄即可，並未規定需當場製作搜索扣押筆錄，亦未規
    定需先製作自願受搜索同意書後，方得進行搜索。況警員於
    執行勤務時，未必均會攜帶該類文書外出，查獲現場亦未必
    均有適宜進行文書作業之處所，故警員事後帶同受搜索人回
    到警局後再製作上開自願受搜索同意書及搜索扣押筆錄，於
    法自無不可，尚難以此即認警員徵得受搜索人同意搜索程序
    具有瑕疵。準此，上開搜索既經被告同意後為之，復難認有
    其他違反法定程序之處，是本案警員對被告所為之搜索當屬
    合法，因此所扣押之前揭扣案物品及基此衍生之交通部民用
    航空局航空醫務中心99年07月6日航藥鑑字第0994361號毒品
    鑑定書，即有證據能力。
貳、持有毒品上訴駁回部分：
一、前揭事實，業據被告於警詢、偵查、原審及本院審理中坦承
    不諱，並有毒品甲基安非他命十七包扣案可證。上開毒品經
    送鑑定後，確實含有甲基安非他命成分等情，復有上開航空
    醫務中心毒品及憲兵司令部刑事鑑識中心鑑定書各一紙在卷
    可按，被告此部分之自白既有上開證據足資補強，應堪信為
    真實，是其持有第二級毒品部分犯行，洵堪認定。
二、按甲基安非他命係毒品危害防制條例第2條第2項第2 款所定
    之第二級毒品，核被告所為，係犯上開條例第11條第2 項之
    持有第二級毒品罪。又檢察官起訴書所犯法條欄中雖未記載
    被告觸犯上開持有第二級毒品罪，惟此部分之犯罪事實業經
    檢察官於起訴書犯罪事實欄中所敘明，且經公訴檢察官當庭
    確認在起訴範圍內（參見原審100年2月15日審判筆錄第4、5
    頁），本院自仍應加以審理。又依卷附台灣板橋地方法院檢
    察署99年毒偵字第3037號不起訴處分書以觀，被告查獲當日
    採尿檢驗結果呈陰性反應，是此持有毒品與起訴書所認販毒
    事實，應係數罪併罰關係，而非同一持有關係。原審經審理
    結果，認被告罪證明確，因而適用毒品危害防制條例第11條
    第2項、第18條第1 項，刑法第11條前段、第41條第1項前段
    、第38條第1項第2款等規定，並審酌被告有竊盜、偽造文書
    、毒品等前科，有臺灣高等法院被告前案紀錄表可按，素行
    非佳，且前已有因施用毒品而經觀察、勒戒及強制戒治紀錄
    ，猶因欲供己施用再犯持有第二級毒品之犯行，可徵其不知
    悔改，持有前開毒品顯可能滋生其他犯罪，惡化治安，兼衡
    其持有毒品數量驗餘淨重達三公克，並非甚微，被告犯後坦
    承犯行態度等一切情狀，量處被告有期徒刑六月，並諭知易
    科罰金之折算標準。另認，扣案甲基安非他命十七包，驗餘
    淨重共計3.0008公克係第二級毒品，不問屬於犯人與否，應
    依同條例第18條第1 項規定，諭知沒收銷燬之，又扣案盛裝
    上開甲基安非他命之外包裝袋十七只，有防止毒品裸露、潮
    濕及便於攜帶之功能，係被告所有供為本案犯行所用之物，
    業據其供承在卷，爰併依刑法第38條第1項第2款規定，宣告
    沒收之。經核其認事用法尚無違誤，量刑亦屬允當，檢察官
    上訴主張「末縱使被告之行為未構成毒品危害防制條例第4
    條第2 項之販買第二級毒品甲基安非他命罪，被告亦曾自承
    有前往證人拾善宿舍提供甲基安非他命予證人拾善一起施用
    ，此部分亦構成違反藥事法及轉讓第二級毒品罪嫌，原審並
    未慮及此，逕以單純持有第二級毒品罪論科，實有違誤」，
    指摘原判決不當云云。但查，上開持有毒品與起訴書所認之
    販毒事實，明顯不同，被告行為僅足認定係持有毒品犯行，
    原判決已論述至詳，檢察官以上開論述，並未提出補強證據
    ，自難認可採，其上訴核為無理由，應予駁回。
參、無罪上訴駁回部分：
一、公訴意旨另以：被告廖志祥基於販賣第二級毒品甲基安非他
    命之犯意，自99年1月某日間起，在上開化成路293巷36號，
    先後以每包一千元代價，販賣甲基安非他命予SEKSAN KULKH
    O KKRUAD（泰國籍，中文譯名拾善）十餘次。嗣為警於99年
    03月29日夜間10時10分許，先在臺北縣新莊市（現改制為新
    北市新莊區○○○路293巷36號3樓查獲拾善持有甲基安非他
    命後，再依拾善供述，循線於上開時地查獲被告，並扣得前
    揭甲基非他命十七包及門號為0000000000號行動電話SIM 卡
    一張等物，因認被告此部分所為，係犯毒品危害防制條例第
    4條第2項販賣第二級毒品罪。
二、按犯罪事實應依證據認定之，無證據不得認定犯罪事實，刑
    事訴訟法第154條第2項定有明文。次按毒品交易之買賣雙方
    ，乃具有對向性之關係，為避免犯販賣、轉讓、施用、持有
    毒品等罪者嫁禍他人而虛偽陳述其毒品來源，俾圖藉毒品危
    害防制條例第17條規定減輕其刑，其自白之憑信性即比一般
    無利害關係之證人所為之證述較為薄弱，為擔保其陳述真實
    性，以避免為邀寬典而為損人利己之不實陳述，是其陳述是
    否與事實相符，仍應調查其他證據以資審認，必達於一般之
    人均不致有所懷疑，而得確信其為真實之程度者，始得採為
    被告有罪之認定（最高法院97年度台上字第3281號判決）。
    復按，被告或共犯之自白，不得作為有罪判決之唯一證據，
    仍應調查其他必要之證據，以察其是否與事實相符，刑事訴
    訟法第156條第2項亦有明文。上開規定立法目的乃欲以補強
    證據擔保自白之真實性；亦即以補強證據之存在，藉之限制
    自白在證據上之價值。而所謂補強證據，則指除該自白本身
    外，其他足資以證明自白之犯罪事實確具有相當程度真實性
    之證據而言。雖其所補強者，非以事實之全部為必要，但亦
    須因補強證據與自白之相互利用，而足使犯罪事實獲得確信
    者，始足當之（最高法院74年台覆字第10號判例）。
三、本件公訴意旨認被告涉犯毒品危害防制條例第4條第2項販賣
    第二級毒品罪，無非係以被告部分之供述、證人拾善於警詢
    、偵查中之證述、被告與證人拾善所持行動電話間雙向通聯
    紀錄、上開扣案甲基安非他命十七包及自證人拾善處所扣得
    之甲基安非他命二包暨毒品鑑定書，為主要論據。訊據被告
    廖志祥固坦承與證人拾善為朋友關係，99年1至3月間常帶甲
    基安非他命至證人拾善宿舍找拾善，並曾與證人拾善一起施
    用甲基安非他命等事實，惟堅決否認有販賣第二級毒品犯行
    ，先後辯稱：伊至拾善住處主要係為了彈吉他，一起施用甲
    基安非他命時，是各自施用自己所有甲基安非他命，伊並未
    提供或販賣甲基安非他命予證人拾善，自證人拾善處所扣得
    之甲基安非他命與伊無關，又伊於99年01月7日至2月12日間
    因腎臟病在臺大醫院住院等語。經查：
(一)被告與證人拾善於上開期間為友人關係，兩人均有施用甲基
    安非他命習慣，被告曾多次至證人拾善位於上開化成路 293
    巷36號3 樓宿舍共同施用甲基安非他命，被告當時所持用之
    行動電話門號為0000000000號、證人拾善所持用之行動電話
    門號則為0000000000號，後被告與證人拾善於前揭時地為警
    查獲時，各扣得甲基安非他命十七包、二包等事實，為被告
    所供承不諱，並有上開門號雙向通聯紀錄、航空醫務中心毒
    品鑑定書、臺灣板橋地方法院檢察署檢察官99年度毒偵字第
    3038號不起訴處分書（證人拾善因此次遭查獲之施用第二級
    毒品犯行經送觀察、勒戒後無繼續施用毒品傾向）各一份附
    卷可稽，暨前揭甲基安非他命共計十七包、SIM 卡一張等物
    扣案可證，此部分之事實，洵堪認定。
(二)證人拾善於警詢、偵查中之證述因屬審判外陳述、未經被告
    及辯護人之詰問，復無可信之特別情況而無證據能力，業如
    前述。且因施用毒品者若供出毒品來源可依毒品危害防制條
    例第17條規定減輕其刑，則在證人拾善可能為邀寬典而為損
    人利己之不實陳述之疑慮下，單憑其片面之指述，憑信性亦
    有不足。卷附被告與證人拾善間雙向通聯紀錄及基地台位置
    ，僅能證明渠等二人間有密切聯絡，有時會在證人拾善上開
    住處見面之事實，在無通訊監察譯文可知悉渠等對話內容之
    情形下，尚無從排除被告與證人拾善係見面一起施用毒品或
    彈吉他等其他活動之可能性，無法以該通聯紀錄證明被告有
    販賣甲基安非他命之事實，或佐證證人拾善所述之可信性。
    又被告遭查獲甲基安非他命雖多達十七包，然淨重僅有3.00
    10公克（驗餘淨重3.0008公克），數量並非甚多，若以平均
    每日施用0.1 公克計算，約一個月即可施用完畢，被告辯稱
    扣案甲基安非他命純係供伊自行施用等語，衡情亦非顯不可
    採，無從以此即認被告具有販賣之意圖，亦甚灼然。
(三)被告於警詢、偵查中雖均曾供稱伊至證人拾善住處施用甲基
    安非他命時，有請證人拾善，且證人拾善會給伊五百元至一
    千元不等油錢等語（上開偵查卷9 頁、第62頁）；且因被告
    自稱係至證人拾善彈吉他，並一起施用甲基安非他命，理應
    自行負擔交通費用，並無讓證人拾善負擔油錢之理，故伊稱
    該部分金錢係證人拾善給伊油錢，令人難信。是若證人拾善
    確有給被告上開款項，衡情應係被告提供毒品甲基安非他命
    之代價（不論有無賺取差價），方符情理。然因證人拾善於
    警詢、偵查中所為之證述，均無證據能力，無法作為被告前
    揭自白之補強證據；且被告於原審、本院審理中即翻異前詞
    ，改稱證人拾善僅係口頭說說，並未實際給錢，而伊於警詢
    、偵查中所述請證人拾善施用，係指：「我在那邊跟他一起
    吃，我用我的，他用他的」等語（參見原審99年9月1日準備
    程序筆錄第3 頁），本案亦尚難以被告單一且前後有所出入
    之自白，即逕認被告有轉讓或販賣甲基安非他命予證人拾善
    之行為甚明。綜上，證人拾善於警詢、偵查中之證述既均無
    證據能力，即無從作為認定被告販賣甲基安非他命之證據。
    其餘公訴意旨所引之雙向通聯紀錄、扣案毒品等證據，證明
    力尚有不足，被告於警詢、偵查中之部分供述，在缺乏其他
    證據補強佐證之情形下，亦無從作為認定被告有販賣或轉讓
    甲基安非他命予證人拾善之唯一證據，是本院就被告是否有
    販賣甲基安非他命予證人拾善乙節，認猶有合理之懷疑，尚
    未達有罪之確信，應為有利於被告之認定。此外，復又查無
    足夠之積極證據可資證明被告此部分確有公訴意旨所指販賣
    第二級毒品犯行，原審就此部分諭知被告無罪之判決。核無
    不合。
四、檢察官上訴意旨：
  (一)程序部分：
    1.證人拾善於警詢中之證述：
      按被告以外之人於審判外之言詞或書面陳述，除法律有規
      定者外，不得作為證據；又被告以外之人於審判中有滯留
      國外或所在不明而無法傳喚或傳喚不到之情形者，其於檢
      察事務官、司法警察官或司法警察調查中所為之陳述，經
      證明具有可信之特別情況，且為證明犯罪事實之存否所必
      要者，得為證據，刑事訴訟法第159條第1項及第159條之3
      第3 款定有明文。又所謂顯有不可信之情況，既涉證據能
      力有無之判斷，應指證人等被告以外之人為陳述之當時，
      外在環境是否存在顯然足以影響其意思自由之不當外力及
      陳述之人是否對於所言之法律效果顯然存有誤解而言，尚
      不包含對於證人等供述內容憑信性等證據證明力評價之判
      斷，亦即指該不可信情形甚為顯著了然者為限，此固非以
      絕對不須經調查程序為條件，然須從卷證本身，綜合訊問
      時之外部情況，例如是否踐行偵查中調查人證之法定程序
      等，為形式上之觀察或調查，即可發現，無待進一步為實
      質調查之情形而言，否則即將證據能力與有待法院綜合全
      辯論意旨及調查證據所得而依法認定之證明力判斷混為一
      談，最高法院96年度臺上字第5684號判決意旨足資參照。
      查：證人拾善在本案案發後經觀察、勒戒執行完畢，業於
      99年07月30日即出境返回泰國，有入出境資訊連結作業資
      料一份在卷可按，致原審無法傳、拘到庭作證，客觀上應
      認屬刑事訴訟法第159條之3第3 款所定「滯留國外或所在
      不明而無法傳喚或傳喚不到者」之情形，應堪認定。原審
      判決理由欄一、(一)中僅抽象認定證人拾善在警詢之證述為
      審判外之陳述，並未提及傳聞法則尚有例外情況即刑事訴
      訟法第159條之3之規定，雖在原審判決理由欄一、(三)中予
      以說明認定，然觀其理由中姑不論其論述之內容是否合於
      經驗、論理法則，其內容中均係對於證人拾善在警詢中之
      證述內容憑信性等證據證明力為評價之判斷，並未具體就
      證人拾善為陳述之當時，外在環境是否存在顯然足以影響
      其意思自由之不當外力干擾，而不具有特別可信之情事為
      論述，實有判決不備理由之違誤。再就原審判決理由欄一
      、(三)之論述內容而言，不論證人拾善在警詢時證述被告廖
      志祥涉有本件販賣第二級毒品罪之動機為何，縱使係如原
      審判決認定之係為自己得以減輕或免除其施用毒品罪刑責
      之寬典，在此前提之下，是否得以逕以推論其證述內容即
      係虛妄，實屬跳躍式之推論，要難認與一般論理法則相互
      符合。且原審認定就施用毒品者而言，或因單純袒護販毒
      者，或因畏懼販毒者事後之報復，一般來說，並無配合供
      出其毒品來源之動機，此推論非但不符現行實務上屢屢出
      現之由施用毒品者之證述，循線查獲販毒案件之常態，更
      有甚者，如該理由後段所述，施用毒品者為尋求自己所涉
      施用毒品罪嫌之之減刑寬典，反而更有供出毒品來源之動
      機，故原審就施用毒品者並無供出毒品上游動機之推論，
      實屬前後矛盾且嚴重違反一般經驗法則。綜上所述，證人
      拾善在警詢中之證述，非但符合刑事訴訟法第159條之3第
      3 款之傳聞例外之規定，且在甫被警查獲後，供出其毒品
      之來源為被告，客觀上觀之亦未存有何不可信之情事，且
      為證明被告涉及本案販賣毒品犯罪事實所必要，應有證據
      能力無訛。
    2.證人拾善在偵查中之證述：
      按被告以外之人於偵查中向檢察官所為之陳述，除顯有不
      可信之情況者外，得為證據，刑事訴訟法第159 條之1第2
      項定有明文。參酌大法官釋字第582號（下稱：釋字第582
      號）解釋暨理由書認為確保被告對證人之詰問權，證人（
      含其他具證人適格之人）「於審判中」，應依人證之法定
      程序，到場具結陳述，並接受被告之詰問，其陳述始得作
      為認定被告犯罪事實之判斷依據，亦僅明確表示「在審判
      中」，被告對於證人之詰問權，應予保障，並未要求檢察
      官於偵查中訊問證人，亦須賦予被告詰問證人之權。蓋偵
      查中並無對立之當事人，更無交互詰問制度之設計，自無
      所謂保障被告詰問權之問題，要求檢察官於偵查中訊問證
      人時，必須賦予被告詰問之機會，則被告因故未能到場或
      刻意不到場，豈不意味檢察官即須等候被告到場，始能進
      行訊問，果然如此，則偵查機關進行偵查作為，均須被告
      適時之配合，又如何有效蒐集證據、追訴犯罪，最高法院
      95年度台上字第3220號判決足資參照。現行實務上，被告
      或辯護人方對於證人在偵查證詞，往往引用刑事訴訟法第
      159條第1項及大法官會議釋字第582 號等理由，認為係屬
      傳聞證據且未經被告行交互詰問為由，認為不具有證據能
      力，此實屬嚴重錯誤。先就傳聞證據而言，證人在偵查中
      之證述屬被告以外之人於審判外之陳述，不具有證據能力
      ，此並無庸置疑，然傳聞證據設有例外之規定，其中就證
      人在偵查中之證述部分，依刑事訴訟法第159 條之1第2項
      之規定，除顯有不可信之情況外，例外具有證據能力，觀
      諸刑事訴訟法第159條之1第2 項規定之要件中，並無「須
      經被告行交互詰問後」之要件，足證傳聞證據與釋字 582
      號解釋兩者並無關係，縱使證人在偵查中經具結後之證述
      ，並未經被告行交互詰問，如符合上開傳聞證據例外規定
      ，亦應有證據能力，在公判庭上就證人所製作之偵查筆錄
      依刑事訴訟法第165條第1項之規定踐行調查後，即得以作
      為證明犯罪事實存在與否之證據資格。至釋字第582 號所
      提及之被告反對詰問權係指訴訟上被告有在公判庭當面詰
      問證人，以求發見真實之權利，此為嚴格證據之調查方法
      ，即在公判庭上對於「證人」之證據方法，須以交互詰問
      之方式調查之，證人經公判庭經交互詰問後所得之資料，
      與符合傳聞證據例外之證人在偵查時之證述內容，2 者證
      據分別均有證據能力，至為灼然。證人拾善之偵訊筆錄，
      為被告以外之人於偵查中向檢察官所為之言詞陳述紀錄，
      業經證人拾善具結在卷，合於法定要件，且觀諸該偵訊筆
      錄製作之原因、過程及其功能等情，均具有高度信用性，
      未見有何「顯有不可信之情況」，乃傳聞證據之例外情形
      ，應有證據能力無訛。原審將證人拾善在偵查中之證述與
      釋字第582 號被告之對質詰問權相互結合，如上所述，實
      屬不當，因判決理由中並未就證人拾善在偵查中之證述有
      何「顯有不可信」之情況，進而有何不符合刑事訴訟法第
      159條之1第2 項之傳聞證據例外規定之情事予以述明，實
      有判決不備理由之違誤。又縱使本案證人拾善如前所述已
      無法到庭接受被告之交互詰問，僅僅係就「證人拾善」此
      一證據方法無法進行嚴格之調查程序，苟證人拾善在偵查
      中之證述經刑事訴訟法第165條第1項之規定予以調查後，
      該偵訊筆錄仍得作為本案之證據適格無訛，原審僅以證人
      拾善審理時未到庭進行交互詰問，即全盤否定警詢及偵訊
      之證據能力，且亦無證據足以證明該2 份筆錄有何程序上
      不可信之情事，則檢、警辛勤辦案過程中所合法製作之文
      書，全因無法預料之證人未到庭的結果，即予以全盤抹滅
      。且未慮及「證人拾善之偵訊筆錄」與「證人拾善在公判
      庭進行交互詰問」實為2 種證據方法，在審理時之調查程
      序本有區別，理應分別考量認定，原審逕將之以毫無理由
      的論述內容抽象的綜合認定，實有失出。
  (二)實體部分：
    1.證人拾善歷次在警詢及偵訊時均明確證稱：自99年1 月份
      開始即開始向被告購買甲基安非他命約有10次以上，扣案
      的甲基安非他命是在被查獲前約3、4天向被告購買的，伊
      都是以新臺幣（下同）1000元向被告買1 小包甲基安非他
      命，那是買毒品的錢，不是加油錢，被告都是以00000000
      00撥打伊所使用的0000000000號行動電話聯絡的等語，且
      檢察官在偵訊完被告及證人拾善後，始調閱上開2 支行動
      電話通聯記錄，確實發現自99年1 月間起，被告與證人拾
      善間有大量之電話通聯，而在證人拾善所指最後1 次向被
      告購買甲基安非他命之時間，即99年3月27日上午8時許，
      亦有被告與拾善通話紀錄，基地台位置亦顯現在證人拾善
      之宿舍附近，足徵證人拾善歷次在警詢及偵訊時之證述內
      容並非虛妄，被告至少在99年3月4日下午7時8分、同年月
      5日下午7時50分、同年月7日下午7時13分、同年月11日下
      午10時30分及同年月27日上午8時14分等5次，在證人拾善
      位於新北市○○區○○路293 巷宿舍附近，販賣甲基安非
      他命予證人拾善，應堪認定。
    2.原審以上開通聯記錄僅得證明被告與證人拾善有密切通聯
      ，並無監聽譯文足以證明其通話內容是否確有販賣毒品，
      以證明被告有販賣甲基安非他命事實，固非無見。然本案
      在案件起源之初，即未向法院申請通訊監察書以偵辦本案
      ，更遑論有監聽譯文之存在。又自「通訊監察」之偵查手
      段賦予法源而合法化後，屢遭攻擊嚴重侵害人權，導置審
      查核發通訊監察書之主體及過程日趨嚴謹，甚而已有至刁
      難之情事，使偵查機關實難案案申請通訊監察，只得回歸
      往年並未存有通訊監察年代之辦案方式偵辦本案。而本案
      最重要之證據即為證人拾善歷次在警、偵訊時之證述，非
      但前後一致且並無程序上之瑕疵，在偵訊證人拾善之當時
      ，檢、警並未詳知被告販售甲基安非他命予證人拾善之時
      間、地點，在證人拾善證述完畢後，檢察官始調閱通聯記
      錄，赫然發現與證人拾善所證述之時間、地點完全相符，
      且被告在被查獲時被扣得高達17包甲基安非他命，在尚未
      有通訊監察之年代，此一偵查蒐證過程應足以認定被告涉
      有販賣甲基安非他命之罪嫌無疑，反而因現行有通訊監察
      制度後，在偵辦案件時取得通訊監察書十分困難，而在審
      理時又再再要求必須有監聽譯文使得作為證據，且對於監
      聽譯文以外之證據均視而不見，本案之通聯紀錄僅係證人
      拾善之補強證據，以證明其證詞之真實性，並非如監聽譯
      文般足以單獨作為認定被告犯罪事實之積極證據，倘證人
      拾善所證述被告販賣甲基安非他命之時間、地點，均得以
      在通聯紀錄上顯現，即足以補強證人拾善之證述真實性，
      此通聯記錄檢察官本件無意作為被告販賣甲基安非他命之
      唯一證明，原審誤將通聯紀錄之證明價值與監聽譯文同視
      ，未將證人拾善之證述與通聯記錄相互勾稽比較，致產生
      如原審理由欄四以下之論述，顯然過於速斷。
    3.按販賣毒品之行為，並無一定之公定價格，每次買賣之價
      格亦各有差異，隨供需雙方之資力或關係之深淺或需求之
      數量、貨源之充裕與否、販賣者對於資金之需求如何即殷
      切與否，以及政府查緝之態度，進而為各種之風險評估，
      而有各種不同之標準，並非一成不變。販賣者從各種「價
      差」或「量差」謀取利潤方式，或有差異，然其所圖利益
      之非法販賣行為目的，則屬相同，並無二致。再一般民眾
      普遍認知毒品之非法交易，向為政府查禁森嚴且重罰不寬
      貸，衡諸常情，倘非有利可圖絕無平白甘冒被重罰高度風
      險之理，從而，舉凡其有償交易，除足反證其確另基於某
      種非圖利本意之關係外，通常尚難因無法查悉其買進、賣
      出之差價，而諉無營利之意思，或阻卻販賣犯行之追訴。
      又販賣毒品者，其主觀上果有營利之意圖，且客觀上有販
      賣之行為即足構成，至於實際上是否已經獲利則非所問，
      最高法院87年度台上字第3164號及93年度台上字第1651號
      判決足資參照。被告於警詢、偵查中雖均曾供稱其至證人
      拾善住處施用甲基安非他命時，證人拾善會給伊500 元至
      1000元不等之油錢等語；且證人拾善在警、偵訊時均證稱
      自被告處取得甲基安非他命時，均有交付1000元代價等語
      。足證被告在交付證人拾善甲基安非他命時，確有收取一
      定之對價，揆諸上開判決意旨，被告之行為顯已該當於販
      賣第二級毒品甲基安非他命之構成要件無訛。原審確以「
      因被告自稱係至證人拾善彈吉他，並一起施用甲基安非他
      命，理應自行負擔交通費用，並無讓證人拾善負擔其油錢
      之理，故其稱該部分金錢係證人拾善給伊之油錢，顯難令
      人採信」為由，採信被告之上開辯詞而為有利於被告之認
      定。然本案被告是否構成販賣甲基安非他命罪，其最重要
      之爭點之一即是被告在交付甲基安非他命予證人拾善時，
      拾善有無支付對價，倘被告有收取對價，不論被告將該財
      物作何所用，均不影響本案之事實認定。原審將被告所收
      取之對價侷限在被告自己辯稱之「加油錢」之上，隨被告
      起舞的論駁所謂「加油錢」是否合理、得否採信，而未考
      量到被告是否已收取對價，實有未洽。
    4.末縱使被告之行為未構成毒品危害防制條例第4條第2項之
      販買第二級毒品甲基安非他命罪，被告亦曾自承有前往證
      人拾善宿舍提供甲基安非他命予證人拾善一起施用，此部
      分亦構成違反藥事法及轉讓第二級毒品罪嫌，原審並未慮
      及此，逕以單純持有第二級毒品罪論科，實有違誤。
五、本院經查：
(一)按「被告以外之人於審判外之言詞或書面陳述，除法律有規
    定者外，不得作為證據」，刑事訴訟法第159條第1項，定有
    明文，此即學理上所稱「傳聞證據排除法則」。依上開法律
    規定，傳聞證據原則上無證據能力，但如法律別有規定者，
    即例外認有證據能力。被告及辯護人主張證人善於警詢中所
    為陳述，係屬傳聞證據，無證據能力，茲上開證人於警詢中
    所述，屬被告以外之人於審判外之陳述，被告及其辯護人既
    爭執該證人於警詢中所為陳述之證據能力，證人亦因離境而
    無從傳喚詰問，復查無警詢陳述有何傳聞例外規定可適用，
    原審因認無證據能力云云。自無不合。上訴書程序部分(一)1.
    主張，固非無見，但公訴人未能證明或釋明有刑事訴訟法第
    159條之3所定「經證明具有可信之特別情況，且為證明犯罪
    事實之存否所必要者」之要件，逕指該拾善警詢供述，具有
    證據能力云云，核非可採。
(二)次按，被告以外之人於偵查中向檢察官所為之陳述，除顯有
    不可信之情況者外，得為證據，刑事訴訟法第159條之1第2
    項定有明文。刑事訴訟法第166 條以下所定詰問程序，僅於
    審判程序有其適用，偵查程序中檢察官固然基於其客觀義務
    ，必須對於被告有利及不利之情形均一律注意，惟偵查中檢
    察官主要係基於蒐集被告犯罪證據之目的以訊問證人，核與
    審判程序中法院需立於公正第三人地位，經由當事人攻防，
    調查證人以認定事實之性質及目的有別，況偵查中訊問證人
    ，法亦無明文必須傳喚被告使之得以在場，至刑事訴訟法第
    248條第1項前段雖規定「如被告在場者，被告得親自詰問」
    ，然在偵查目的及法律條文規範結構下，事實上亦難期被告
    有於偵查中行使詰問權機會，是應認我國現行法制中，偵查
    中被告對於證人對質詰問權，並非必然需受到保障權利，惟
    法院於審判中欲使用偵查時訊問證人筆錄時，基於審判期日
    即應保障被告對質詰問權之法理，除被告於審判中放棄對該
    證人之反對詰問權，而得依刑事訴訟法第288條第2項前段規
    定以宣讀證人於審判外陳述或告以要旨等簡便調查證據方式
    為之者外，法院仍應傳喚該陳述人到庭，使被告或其辯護人
    有行使反對詰問權之機會，否則該證人在偵查中向檢察官所
    為之陳述，縱使已經具結，且無顯不可信之情況，仍屬未經
    完足調查之證據（最高法院96年度臺上字第1870號判決）。
    被告及辯護人既未放棄詰問證人，證人復因離境而無從傳喚
    ，原審未說明是否具有同法第159 條之1第2項顯有不可信之
    情況，即逕認不能作為判斷犯行之依據云云，容有理由論述
    未足，惟該陳述除顯有不可信情況者，排除其為證據者外，
    原則上為有證據能力之傳聞證據，得為證據。是該證人未經
    詰問，偵查中所為具有證據能力之陳述，雖屬傳聞證據例外
    ，仍屬未經合法調查之證據，不得作為犯罪事實之判斷依據
    ，上訴書(一)2.就拾善於偵查中證述主張，雖非無見，但依上
    述，難推翻原審相同結果之認定，此部分主張，亦難憑採。
(三)依證人拾善於警詢、偵查中所證述，其於99年03月29日被警
    查獲二包毒品係三、四天前購買，而警方係因查獲拾善持有
    毒品，經由警方處理要拾善打電話與被告聯絡，而於03月29
    日查獲被告等情，有員警陳宗明在原審之證詞可憑（原審卷
    56頁），是警方顯非在交易現場查獲被告及拾善，卷內復無
    監聽譯文可憑，則原審詳述理由，認定被告未有販賣或轉讓
    毒品犯行，核與卷內證據資料相合，自無不合。況且，本院
    將扣案十七包安非他命，與拾善先前被查獲之二包安非他命
    ，送請鑑定以資確認是否同一來源，經憲兵司令部刑事鑑識
    中心覆稱無從認定，有該中心100年7月8 日函文可稽（本院
    卷68頁），亦與交通部民用航空局醫務中心100年06月3日函
    文意旨相符（本院卷42頁），更無從佐證拾善先前被查獲毒
    品即係向被告購買之事實，此外，警方當日查獲被告時，並
    非在交易毒品狀態，有移送書及筆錄可憑，至被告通聯紀錄
    亦無從逕認有上開販毒事實。此外，上訴書別無補強證據提
    出，本院亦認無依職權調查何項證據之必要，從而，上訴書
    執此指摘原判決無罪認定不當，自難憑採，其上訴核為無理
    由，應予駁回。
據上論斷，應依刑事訴訟法第368條，判決如主文。
本案經檢察官沈世箴到庭執行職務。
中    華    民    國   100    年    10    月    11    日
                  刑事第二十四庭審判長法  官  蔡聰明
                                      法  官  陳憲裕
                                      法  官  吳麗英
以上正本證明與原本無異。
持有毒品部分，不得上訴。
販賣毒品部分，檢察官如不服本判決，應於收受送達後10日內向
本院提出上訴書狀，其未敘述上訴之理由者並得於提起上訴後10
日內向本院補提理由書（均須按他造當事人之人數附繕本）「切
勿逕送上級法院」，但須符合刑事妥速審判法第9條規定。
刑事妥速審判法第9條：
除前條情形外，第二審法院維持第一審所為無罪判決，提起上訴
之理由，以下列事項為限：
一、判決所適用之法令牴觸憲法。
二、判決違背司法院解釋。
三、判決違背判例。
刑事訴訟法第377條至第379條、第393條第1款之規定，於前項案
件之審理，不適用之。
                                      書記官  章大富
中    華    民    國   100    年    10    月    11    日
附錄：本案論罪科刑法條全文
毒品危害防制條例第11條：
持有第一級毒品者，處3年以下有期徒刑、拘役或新臺幣5萬元以
下罰金。
持有第二級毒品者，處2年以下有期徒刑、拘役或新臺幣3萬元以
下罰金。
持有第一級毒品純質淨重十公克以上者，處1年以上7年以下有期
徒刑，得併科新臺幣1百萬元以下罰金。
持有第二級毒品純質淨重二十公克以上者，處6月以上5年以下有
期徒刑，得併科新臺幣70萬元以下罰金。
持有第三級毒品純質淨重二十公克以上者，處3 年以下有期徒刑
，得併科新臺幣30萬元以下罰金。
持有第四級毒品純質淨重二十公克以上者，處1 年以下有期徒刑
，得併科新臺幣10萬元以下罰金。
持有專供製造或施用第一級、第二級毒品之器具者，處1 年以下
有期徒刑、拘役或新臺幣1萬元以下罰金。